臺灣臺北地方法院民事判決　九十年度訴字第四六○一號
　　原　　　告　中國農民銀行股份有限公司
　　法定代理人　丁○○
　　訴訟代理人　甲○○
　　　　　　　　乙○○
　　　　　　　　戊○○
右當事人間請求清償債務事件，本院判決如左：
    主    文
被告丙○○應給付原告新台幣伍拾壹萬壹仟佰零玖元，及自民國八十九年三月十日
起至清償日止，按年息百分之八點一二八計算之利息，暨自民國八十九年四月十日至
民國八十九年十月十日止按前開利率百分之十計算之違約金，並自民國八十九年十月
十一日起至清償日止按前開利率百分之二十計算之違約金。
原告其餘之訴駁回。
訴訟費用由被告丙○○負擔三分之一，餘由原告負擔。
本判決第一項於原告以新台幣壹拾柒萬元供擔保後，得假執行。
原告其餘假執行之聲請駁回。
    事    實
甲、原告方面：
  一聲明：
    (一)被告應連帶給付原告新台幣（下同）五十一萬一千三百零九元，及自民國八十
      九年三月十日起至清償日止，按年息百分之八點一二八計算之利息，暨自八十
      九年四月十日至八十九年十月十日止按前開利率百分之十計算之違約金，並自
      八十九年十月十一日起至清償日止按前開利率百分之二十計算之違約金。
    (二)願供擔保請准宣告假執行。
  二陳述：
    (一)被告丙○○於民國八十七年十一月一日邀同被告乙○○、戊○○為連帶保證人
      ，向原告借款六十萬元，約定借款期間自八十七年十一月一日起至九十四年十
      一月一日止，按月平均攤還本息，利息按原告新台幣基本放款利率加年息百分
      之零點二二八機動計付（目前為年息百分之八點一二八）；遲延履行時，除依
      前開利率計付遲延利息外，逾期六個月以內者，另按上開利率百分之十，逾期
      超過六個月部分，按上開利率百分之二十加付違約金；如任何一期未按期攤還
      本息，經催繳仍未於催繳期限內繳款者，即喪失分期攤還之期限利益。
    (二)詎被告丙○○於八十九年三月十日起即未依約清償本息，依約已喪失期限利益
      ，應立即清償如聲明所示之全部欠款。被告乙○○、戊○○既為連帶保證人，
      自應負連帶清償之責，爰依據兩造間之消費借貸與連帶保證契約，請求被告連
      帶清償借款。
  三證據：提出借據、催告函、後印交易憑證認證印錄清單各一份為證。
乙、被告丙○○、戊○○方面：
    被告丙○○、戊○○均未於言詞辯論期日到場，亦未提出書狀作何聲明或陳述。
丙、被告乙○○方面：
  一聲明：原告之訴駁回。
  二陳述：伊與丙○○前為台北市政府警察局松山分局（以下簡稱松山分局）之同事
    ，此筆借款為退撫基金互助貸款，伊確曾同意為丙○○系爭借款擔任連帶保證人
    。惟依據兩造簽署之借據第七條所定，借款人離職時，借款即視為全部到期，應
    於離職日前清償全部借款本息、遲延利息及違約金。而丙○○業於八十八年五月
    間離職，當時原告即曾向丙○○請求還款，嗣後原告與丙○○達成合意，讓丙○○延期分期清償，然斯時伊與戊○○即表示不願意繼續擔任丙○○之連帶保證人
    ，而由丙○○另覓李金秋為連帶保證人，依法伊自無須再對此筆借款負連帶清償
    之責。
  三證據：提出保證書一份為證。
    理    由
一本件依兩造簽署之借據第十條規定，已合意由本院為第一審管轄法院，本院自有管
  轄權，合先敘明。
二被告丙○○、戊○○未於最後言詞辯論期日到場，核無民事訴訟法第三百八十六條
  所列各款情形，應依原告之聲請，由其一造辯論而為判決。
三原告主張丙○○向之借款未償之事實，已據其提出與陳述相符之借據、催告函、後
  印交易憑證認證印錄清單等件為證，足堪認原告之主張為真實。
四按借用人應於約定期限內，返還與借用物種類、品質、數量相同之物；遲延之債務
  ，以支付金錢為標的者，債權人得請求依法定利率計算之遲延利息，但約定利率較
  高者，仍從其約定；當事人得約定債務人不履行債務時，應支付違約金，民法第四
  百七十八條、第二百三十三條第一項、第二百五十條第一項分別定有明文。原告主
  張被告丙○○未依約還款，已如前述，則被告丙○○依其與原告間之消費借貸契約
  ，自應負清償上開借款之責。
五至被告乙○○、戊○○應否負連帶保證責任一節。經查：
  (一)被告乙○○主張：系爭借款為退撫基金互助貸款，由任職同一機關欲貸款之公務
    人員互為保證人，丙○○前因與伊及戊○○為松山分局之同事，於向原告申貸時
    由伊、戊○○為丙○○擔任連帶保證人，而丙○○業於八十八年五月間離職等語
    ，上情並為原告所不爭執。
  (二)依系爭借據第七條規定：「借款人離職（包括退休、調職、停職、免職、死亡等
    ）時，除調職依相關規定核准轉由新任服務機關代扣款外，其借款視為全部到期
    ，應於離職日前清償尚欠之全部借款本金、利息、遲延利息及違約金」，是被告
    丙○○於八十八年五月自松山分局離職之時，即應清償全部欠款。惟證人即原告
    當初承辦此筆貸款案之員工張友輔到庭證稱：「依照規定，丙○○離職後就應清
    償全部欠款，當初我們有通知她一次清償，但丙○○表示無能力一次清償，希望
    我們讓她分期攤還，我沒有拒絕」等語（見本院九十年十一月六日言詞辯論筆錄
    ），顯見原告於系爭借款清償期屆至後，曾同意丙○○延期清償，要無疑問。
  (三)又於丙○○離職，依約應對原告清償全部欠款，而就此事與原告磋商之際，被告
    乙○○、戊○○已表明不願繼續擔任連帶保證人，遂由丙○○另覓訴外人李金秋
    為連帶保證人，擔保丙○○應於離職後繼續按月向原告清償本息，此觀諸被告乙○○所提出李金秋於八十八年五月三日書立之保證書即明。查該保證書記載：「
    一、茲因本人外甥黃滄洲配偶丙○○因故辭去松山警察分局職務，有關由組長戊○○、警員乙○○聯名保證向農民銀行光復分行借貸退撫基金新台幣陸拾萬元整
    ，辭職後願按月自動向銀行繳納本息，本人立本書保證履行。倘若丙○○無法繳
    納，本項貸款債務本人自願承受負責繳清貸款，絕不連累二位連帶保證人，並拋
    棄先訴抗辯權：：：立保證書連帶保證人：李金秋：：：」等語，斯時乙○○、
    戊○○對於丙○○與原告協商繼續分期攤還本息一事，已表達不願繼續作保之意
    ，至為明確。
  (四)按就定有期限之債務為保證者，如債權人允許主債務人延期清償時，保證人除對
    於其延期已為同意外，不負保證責任，民法第七百五十五條規定甚明。而連帶保
    證債務不過保證人喪失先訴及檢索抗辯權，仍不失為保證債務之一種，自無排斥
    上開法條適用之理由（最高法院四十四年台上字第一一八二號判例）。本件借款
    債務定有期限，原告於清償期屆至後，同意主債務人即被告丙○○延期清償，被
    告乙○○、戊○○對此不表同意，業如前述，則揆諸前揭說明，連帶保證人乙○○、戊○○自無須再對本件借款債務負連帶保證之責。原告對於已收受前開保證
    書一節並不爭執，惟堅稱同意丙○○分期清償時，並未同意免除連帶保證人之保
    證責任，故而乙○○、戊○○仍須對系爭借款債務負責云云，然保證人於債權人
    同意債務人延期清償時，本即得基於其自由意願決定是否繼續負保證之責，不必
    得債權人之同意，原告前揭辯詞，容有誤會，殊無可採。
六綜上所述，原告依據與被告丙○○間之消費借貸契約，請求被告丙○○返還借款五
  十一萬一千三百零九元，及如聲明所示之利息、違約金，為有理由，應予准許。原
  告同意丙○○延期清償後，被告乙○○、戊○○並未同意繼續擔任連帶保證人，從
  而，原告請求渠等連帶負擔前開債務，為無理由，應予駁回。
七原告陳明願供擔保，聲請宣告假執行，就其勝訴部分核無不合，爰酌定相當擔保金
  額准許之；至其敗訴部分，其假執行之聲請已失所附麗，應併予駁回。
八本件判決基礎已臻明確，兩造其餘攻擊防禦方法及舉證，核與判決結果無影響，爰
  不再一一論列，附此敘明。
據上論結，原告之訴為一部有理由，一部無理由，依民事訴訟法第三百八十五條第一
項前段、第七十九條但書、第三百九十條第二項，判決如主文。
中　　　華　　　民　　　國　　九十一　　年　　　一　　　月　　 廿九　　 日
                                            民事第二庭法      官　陳婷玉
右為正本係照原本作成
如對本判決上訴，須於判決送達後廿日內向本院提出上訴狀
中　　　華　　　民　　　國　　九十一　　年　　　一　　　月　　 十七　　 日
~B法院書記官
